【裁判字號】    98,上訴,1135
【裁判日期】    990211
【裁判案由】    毒品危害防制條例
【裁判全文】
臺灣高等法院臺南分院刑事判決        98年度上訴字第1135號
上  訴  人
即  被  告  甲○○
上列上訴人因違反毒品危害防制條例案件，不服臺灣台南地方法
院98年度訴字第1141號中華民國98年8月25日第一審判決（起訴
案號：臺灣台南地方法院檢察署98年度毒偵續字第2號、98年度
毒偵字第1501號），提起上訴，本院判決如下：
    主  文
原判決關於98年4月22日施用海洛因暨所定應執行刑部分均撤銷
。
    理  由
一、上訴意旨略以：被告於98年4月22日僅施用安非他命，於98
    年8月上旬接獲臺灣台南地方法院檢察署檢察官98年度毒偵
    字第1501號不起訴處分書，認定被告並未施用第1級毒品海
    洛因，詎原判決竟認定被告於98年4月22日有施用第1級毒品
    海洛因犯行，核與該不起訴處分意旨不符，認事用法有誤，
    被告自難干服，請求撤銷原判決，改判被告此部分無罪等語
    。
二、經查，本件檢察官認為被告甲○○於98年4月8日20時10分回
    溯26小時、96小時內，在臺南縣永康市○○○街93巷130號
    住處，施用「第一級毒品海洛因」、「第二級毒品安非他命
    」各1次；另於98年4月22日1時30分許，在上揭住處，施用
    「第二級毒品甲基安非他命、可待因」1次。乃根據採尿送
    驗，結果分別呈嗎啡、甲基安非他命陽性反應及可待因、甲
    基安非他命陽性反應，因認被告係犯毒品危害防制條例第10
    條第1、2項之施用第一、二級毒品罪嫌，有起訴書足按。惟
    原判決則認定被告甲○○分別基於施用第一、二級毒品之犯
    意，而於98年4月8日20時10分回溯26小時、96小時內，在臺
    南縣永康市○○○街93巷130號住處，分別施用「第一級毒
    品海洛因」、「第二級毒品安非他命」各1次；另再基於施
    用第一、二級毒品之犯意，而於98年4月22日1時30分許，在
    上揭住處，「施用第二級毒品安非他命、海洛因各1次」。
    因而判處被告「施用第一級毒品，累犯，處有期徒刑拾月；
    又施用第二級毒品，累犯，處有期徒刑陸月；又施用第一級
    毒品，累犯，處有期徒刑拾月；又施用第二級毒品，累犯，
    處有期徒刑陸月。應執行有期徒刑壹年陸月。」（被告於98
    年4月8日施用第一、二級毒品之犯行及於98年4月22日施用
    第二級毒品之犯行，因檢察官與被告均未上訴而確定）。由
    前述起訴書犯罪事實欄與原審判決主文欄與事實欄對照，可
    知原判決針對98年4月22日1時30分被告施用毒品部分，即有
    出入。
三、次按未受請求之事項予以判決者，其判決當然違背法令。刑
    事訴訟法第379條第12款定有明文。經查：
  (一)依據文獻1995年版Handbook of Workplace Drug Testing,
    所述有關依尿液中嗎啡及可待因之濃度分析來源，尿液出現
    6一乙醯嗎啡為海洛因濫用;尿液嗎啡濃度大於5,000 ng/mL
    為鴉片類藥物(海洛因、嗎啡、可待因)使用;尿液嗎啡濃度
    大於1,OOOng/mL且可待因濃度小於25 ng/mL為使用嗎啡；尿
    液出現可待因濃度大於300 ng/mL，且嗎啡/可待因比值小於
    2時，為使用可待因。本案尿液檢出可待因濃度為926ng/mL
    及嗎啡未檢出，或有可能因使用含可待因或其製劑所導致。
    有行政院衛生署管制藥品管理局98年12月24日管檢字第098
    00013289號函附卷可稽（見本院卷第55頁）；海洛因經人體
    代謝後，在尿液中會產生單乙醯嗎啡、游離態嗎啡及大量結
    合態嗎啡，不會代謝產生可待因。但非法濫用之海洛因毒品
    在製造過程中常含有少量雜質乙醯可待因，乙醯可待因經人
    體代謝後，在尿液中會產生可待因，因此非法施用海洛因毒
    品者，在尿液中可檢出較大量之嗎啡成分及較少量可待因成
    分。另可待因服用後經人體代謝，在尿液中會產生游離態可
    待因、游離態嗎啡、結合態可待因及結合態嗎啡，因可待因
    代謝速率較嗎啡快，因此在治療過程中，尿液中可待因含量
    遠大於嗎啡含量。美國國家濫用藥物研究所(National
    Institute of Drug Of Abuse, NIDA)基於上揭之理論提出:
    「尿液中總可待因(游離態+結合態)含量大於300 ng/ml，且
    嗎啡與可待因含量比例小於二比一時，判定為使用可待因」
    。國內所有尿檢單位均參考此一標準作為研判之依據。本案
    由來文所附長榮大學之檢驗報告影本得知，受檢者尿中可待
    因926 ng/mL、嗎啡未檢出，檢驗結果呈可待因陽性反應，
    依據美國研判標準，受檢者尿液中總可待因含量大於300ng/
    ml，且嗎啡與可待因含量比例小於二比一時，研判為可待因
    使用者。有法務部法醫研究所99年1月18日法醫毒字第09800
    06883號函附卷可稽（見本院卷第68、69頁）。又臺灣台南
    地方法院檢察署檢察官98年度毒偵字第1501號不起訴處分書
    ，亦認定被告於98年4月24日下午11時30分經警所採之尿液
    並未檢出嗎啡，可見被告並未施用第一級毒品海洛因，其檢
    出可待因，應係單純施用可待因所致（見該案卷第6頁）。
  (二)被告於98年4月24日下午11時30分經警所採尿液，送驗結果
    僅呈甲基安非他命、可待因均陽性反應，嗎啡部分呈陰性反
    應，有臺南縣警察局永康分局偵辦毒品危害防制條例案件送
    驗尿液編號與真實姓名對照表編號名冊1份，及98年5月5日
    長榮大學尿液檢驗確認報告1份附卷可稽。故檢察官僅起訴
    被告甲○○於98年4月22日1時30分許，在臺南縣永康市○○
    ○街93巷130號住處，施用第二級毒品甲基安非他命、可待
    因1 次，有起訴書在卷可憑。詎原判決謂「被告於98年4月
    22日1時30分許，施用第二級毒品安非他命、海洛因各1次。
    嗣經採尿送驗結果呈甲基安非他命、可待因陽性反應。」，
    除判決被告施用第二級毒品，處有期徒刑6月外，【另判決
    被告施用第一級毒品，處有期徒刑10月】，顯係誤看上開檢
    驗確認報告，而有就未受請求之事項予以判決之訴外裁判，
    則關於【認定被告於98年4月22日施用海洛因犯行】此部份
    之判決當然違背法令，彰彰明甚。
  (三)綜上，被告上訴意旨堅詞否認98年4月22日施用海洛因犯行
    ，為有理由，原判決此部分自屬無可維持，應由本院將原判
    決關於被告98年4月22日施用海洛因部分予以撤銷。又原判
    決原認被告犯四罪，已定應執行刑，此部分既經上訴而撤銷
    ，原定之應執行刑亦失所附麗，應併予撤銷，可由檢察官執
    行時，另行聲請法院裁定應執行刑（司法院院字第1304號解
    釋參照）。又檢察官既然未起訴此部分，本院自無庸改判無
    罪；至於檢察官起訴被告施用第二級毒品可待因1次部分，
    原判決雖未予以論述，但非在本件上訴範圍，故本院即不予
    論究，均併此敘明。
四、被告經合法傳喚，無正當之理由不到庭，爰不待其陳述，逕
    行判決。
據上論斷，應依刑事訴訟法第369條第1項前段、第371條，判決
如主文。
本案經檢察官范文豪到庭執行職務。
中    華    民    國    99    年    2     月    11    日
                  刑事第一庭  審判長法  官  茆臺雲
                                    法  官  蔡長林
                                    法  官  陳顯榮
以上正本證明與原本無異。
如不服本判決應於收受送達後10日內向本院提出上訴書狀，其未
敘述上訴理由者，並得於提起上訴後10日內向本院補提理由書（
均須按他造當事人之人數附繕本）「切勿逕送上級法院」。
                                    書記官  劉岳文
中    華    民    國    99    年    2     月    11    日

司法院資訊處製作；財團法人民間司法改革基金會備份。
